臺灣板橋地方法院刑事判決　　　　　　　95年度易字第1935號
公　訴　人　臺灣板橋地方法院檢察署檢察官
被　　　告　甲○○
輔　佐　人　乙○○
即被告之姊
指定辯護人　鍾開榮　律師
上列被告因贓物案件，經檢察官提起公訴（95年度偵字第17792
號），本院判決如下：
    主  文
甲○○無罪；令入相當處所，施以監護貳年。
    理  由
一、公訴意旨略以：被告甲○○明知某真實姓名年籍不詳之男子
    所持有之車牌號碼BVI-672 號重型機車（屬丙○○所有，係
    於民國〈下同〉95年7 月20日16時許，在臺北縣中和市烘爐
    地停車場內失竊），係屬來路不明之贓物，竟基於收受贓物
    之犯意，於該機車失竊當日某時許，在不詳地點，予以收受
    ，嗣於同日21時10分許，被告甲○○騎乘前開車輛行經臺北
    市（起訴書誤繕為臺北「縣」，惟業據檢察官當庭更正）大
    安區○○路高架橋上，為警攔查，始悉上情，因認被告甲○
    ○涉犯刑法第349 條第1 項之收受贓物罪嫌。
二、按行為時因精神障礙或其他心智缺陷，致不能辨識其行為違
    法或欠缺依其辨識而行為之能力者，不罰。又行為不罰者，
    應諭知無罪之判決。依刑法第十九條第一項其行為不罰，認
    為有諭知保安處分之必要者，並應諭知其處分及期間，刑法
    第19條第1 項、刑事訴訟法第301 條分別定有明文。
三、次按被告以外之人於審判外之陳述，雖不符前四條之規定，
    而經當事人於審判程序同意作為證據，法院審酌該言詞陳述
    或書面陳述作成時之情況，認為適當者，亦得為證據。當事
    人、代理人或辯護人於法院調查證據時，知有第一百五十九
    條第一項不得為證據之情形，而未於言詞辯論終結前聲明異
    議者，視為有前項之同意，刑事訴訟法第159 條之5 定有明
    文，而本件當事人及辯護人於審判程序中就下述證據資料縱
    屬傳聞證據，且不符刑事訴訟法第159 條之1 至之4 之規定
    者，並未於言詞辯論終結前聲明異議，而本院審酌各該證據
    資料作成時之一切客觀情況，認無違法不當或證明力明顯過
    低之瑕疵，應屬適當，故得為證據，合先敘明。
四、本件被告就公訴意旨所指贓物犯行，雖於警詢、偵查中及本
    院審理時均沈默不語；惟就上揭犯罪事實，業據告訴人即丙
    ○○於警詢、檢察官偵查及本院審理中指述其所有之車牌號
    碼BVI-672 號重型機車，係於前開時、地遭竊無訛，且有扣
    案物品目錄表、臺北縣政府警察局車輛失竊電腦輸入單、車
    輛車牌失竊作業－查獲車輛認可資料、車籍作業系統－查詢
    認可資料各1 紙及查獲照片2 幀附卷足資佐證，是被告收受
    贓物一事自堪認定；惟本件應加探究者，厥係被告行為時是
    否受精神障礙影響及其程度為何？
五、經查：本院依檢察官之聲請，囑託國防醫學院三軍總醫院鑑
    定被告之精神狀態，經該院鑑定之結論為：「綜合以上所述
    ，就精神醫學專業觀點而言，孔員（即被告，下同）目前之
    診斷為慢性精神分裂症，未分化型。孔員於發病後雖曾接受
    藥物治療，但長期職業及自我照顧功能、認知功能均明顯受
    損。案發前孔員仍呈現明顯妄想、疑似幻聽、社交退縮，無
    法溝通等精神分裂症正性及負性症狀，現實感和心理功能差
    。評估已達到因精神障礙而不能辨識其行為違法之程度。」
    ，此有國防醫學院三軍總醫院96年3 月9 日集逵字第096000
    3695號函所檢送甲○○精神鑑定報告書1 份（見本院卷第64
    頁至第68頁）在卷足憑，參以被告於於警詢、偵查中及本院
    訊問時均沈默不語，且被告曾因竊盜案件，於87年12月17日
    ，經臺灣臺北地方法院檢察署檢察官以被告「心神喪失」為
    由而為不起訴處分（見本院卷第62頁、第63頁之臺灣臺北地
    方法院檢察署87年度偵字第19779 號不起訴處分書），足證
    被告於案發當時確存有精神障礙，且因該精神障礙，致不能
    辨識其行為違法，揆諸上開法條規定，本件被告行為應屬不
    罰，自應為無罪判決之諭知。
六、再按因刑法第十九條第一項之原因而不罰者，其情狀足認有
    再犯或有危害公共安全之虞時，令入相當處所，施以監護。
    又前項之期間為五年以下，刑法第87條第1 項、第3 項前段
    分別定有明文。查國防醫學院三軍總醫院於前開鑑定報告中
    所為之建議為：「1.個案呈現精神分裂症者的心理特徵，較
    支持個案目前仍呈現明顯的精神分裂症疾病表徵，包括正性
    症狀和負性症狀，建議需積極接受精神科藥物治療。2.目前
    仍受精神症狀影響，現實感和心理功能差，於一般環境下可
    能適應困難，又具長期精神分裂症病史，建議考慮短期住院
    治療和長期庇護性環境安置之必要性。」，本院復審酌被告
    疾病之程度、認知功能及病識感差（見前開鑑定報告），且
    本案被告係騎乘贓車至高架橋上為警查獲，其仍有相當風險
    重演其受精神病症狀影響所導致之反社會行為，對其個人、
    家庭乃至於社會治安存有不可預料之危害可能性，是本院因
    認被告顯有接受藥物治療及適當監督保護之必要，爰依刑法
    第87條第1 項及第3 項前段之規定，併予宣告令入相當處所
    施以監護二年，以達其個人治療及社會防衛之效。
七、末按被告心神喪失者，應於其回復以前停止審判。被告因疾
    病不能到庭者，應於其能到庭以前停止審判。前二項被告顯
    有應諭知無罪或免刑判決之情形者，得不待其到庭，逕行判
    決，刑事訴訟法第294 條定有明文，是被告固足認目前仍有
    心神喪失之情況，惟本件顯應諭知無罪之判決業如前述，爰
    不待其到庭陳述逕行判決，附此敘明。
據上論斷，應依刑事訴訟法第301 條，第294 條第3 項、刑法第
19條第1 項、第87條第1 項、第3 項前段，判決如主文。
本案經檢察官丁○○到庭執行職務。
中　　華　　民　　國　　96　　年　　3 　　月　　30　　日
                  刑事第十五庭  審判長法　官  陳鴻清
                                      法　官　朱嘉川
                                      法　官　劉安榕
以上正本證明與原本無異。
如不服本判決，應於判決送達後10日內向本院提出上訴狀（應附
繕本），上訴於臺灣高等法院。
                                      書記官  莊川億
中　　華　　民　　國　　96　　年　　3 　　月　　30　　日
